臺灣高等法院臺中分院刑事裁定
110年度聲字第2960號

聲明異議人  
即 受刑 人  劉俊山



上列聲明異議人因數罪併罰定應執行刑案件，不服臺灣臺中地方
檢察署之執行命令（民國110年11月1日中檢謀沛110陳94字第110
9107929號書函），聲明異議，本院裁定如下：
    主  文
聲明異議駁回。
    理  由
一、聲明異議人即受刑人劉俊山聲明異議意旨略以：聲明異議人
    目前入監執行強盜等罪，犯罪時間為民國98至99年間，經裁
    判且定應執行刑，裁判確定後以99年5月10日為基準日（下
    稱乙罪，即本院100年度聲字第2118號刑事裁定〈下稱A裁定〉
    附表編號1至14所示之罪），另前於86年間曾犯偽造文書及
    麻醉藥品罪，而裁判確定日為86（聲明異議、陳情狀載為「
    87」）年10月30日（下稱甲罪，即本院101年度聲字第1067
    號刑事裁定〈B裁定〉附表編號1、2所示之罪），於執行乙罪
    當中，發現86年間所犯麻醉藥品罪存有違背法令之情事，經
    最高法院檢察署檢察總長提起非常上訴之聲請，復經最高法
    院撤銷原判決（聲明異議、陳情狀載為「裁定」），改判有
    期徒刑5年1月，日期為100年11月23日（稱丙罪，即B裁定附
    表編號3所示之罪）。丙罪為最後裁判之罪，而於101年時，
    聲明異議人具狀聲請與乙罪定應執行刑，因執行案件皆於臺
    灣臺中地方檢察署（下稱臺中地檢）執行股，故而臺灣高等
    檢察署臺中檢察分署（下稱臺中高分檢）發函予臺中地檢索
    取相關資料，以利合刑，惟漏未呈送乙罪之相關資料，另呈
    送甲罪之資料予臺中高分檢，進而令臺中高分檢混淆後向本
    院聲請定應執行刑，而作成101年度聲字第1067號裁定，然
    觀丙罪裁判確定日為100年11月23日，依數罪併罰裁判確定
    前放射範圍應是乙罪（犯罪時間98至99年間），再往前回溯
    才是甲罪（犯罪時間86年間），而臺中地檢所檢送資料跳過
    乙罪而檢送甲罪，有裁判確定後為餘罪論斷之齟齬，造成聲
    明異議人乙罪及丙罪沒有定應執行刑，其差距是十多年的有
    期徒刑，其疏失所造成人民的侵害其比例原則差太多，有失
    公正。臺中地檢認對於呈送之資料，為本院及臺中高分檢所
    認同，並以102年法律座談研討結果為由認本身見解選擇並
    無違誤，惟該案於101年即發生違誤，有時間混淆及本末倒
    置。聲明異議人請求檢察官就其所犯數罪向法院聲請合併定
    應執行之刑，而檢察官怠不提出聲請，因認檢察官對於執行
    之指揮者有所不當，本案應由犯罪事實最後判決法院管轄，
    非臺中地檢，爰依法聲明異議云云。
二、按受刑人或其法定代理人或配偶，以檢察官執行之指揮為不
    當者，得向諭知該裁判之法院聲明異議；法院應就異議之聲
    明裁定之，刑事訴訟法第484條、第486條分別定有明文。所
    謂「檢察官執行之指揮不當」，係指檢察官有積極執行指揮
    之違法及其執行方法有不當等情形，或雖非違法而因處置失
    當，致受刑人蒙受重大不利益者而言。所謂「諭知該裁判之
    法院」，固係指於科刑判決主文內實際宣示主刑、從刑及沒
    收之法院。對於執行檢察官之指揮執行聲明異議者，應向所
    執行之裁判之諭知法院為之，而對於已判決確定之各罪定其
    應執行刑之裁定確定後，與確定判決有同等效力，如所執行
    之裁判為定執行刑之裁定，應向諭知該裁判之法院聲明異議
    。又非常上訴旨在糾正法律上之錯誤，藉以統一法令之適用
    ，不涉及事實之認定。其依刑事訴訟法第447條第1項第1款
    但書，就該案件另行判決者，僅係「代替」原審法院，依據
    原認定之事實，就其裁判時應適用之法律為合法之裁判，使
    原確定裁判成為合法之裁判，並未使原確定裁判失其存在。
    從而，原確定判決之「犯罪日期」、「確定日期」並不因非
    常上訴撤銷原確定判決另行改判而變更或失效，仍應以原確
    定判決為界定數罪併合處罰之時點。且刑罰執行，由檢察官
    依指揮書附具之裁判書為之，刑事訴訟法第457條第1項、第
    458條規定至明。而判決、裁定確定後即生效力，檢察官如
    依確定裁判書（判決、裁定）內容指揮執行，自難指檢察官
    執行之指揮為違法或其執行方法不當。至於原確定判決、裁
    定，是否有認定事實錯誤或違背法令之不當，應循再審或非
    常上訴程序以資救濟，尚無對之聲明異議之餘地。
三、經查：
  ㈠聲明異議人因犯前揭如甲、乙、丙罪所示各罪，各分別經臺
    灣臺中地方法院、臺灣南投地方法院及本院判刑確定，經臺
    灣高等檢察署臺中檢察分署檢察官分別向本院聲請，本院就
    乙罪所示各罪所處之刑，於100年11月3日以A裁定（100年度
    聲字第2118號裁定），有期徒刑部分應執行有期徒刑28年，
    併科罰金部分應執行併科罰金新臺幣30萬元，罰金如易服勞
    役，以新臺幣1千元折算1日；甲罪、丙罪所示各罪所示所處
    之刑，於101年6月19日以B裁定（101年度聲字第1067號裁定
    ）應執行有期徒刑5年3月，均經分別確定在案，有上開二裁
    定、臺灣高等法院被告前案紀錄表在卷可稽。本院為上開二
    定執行刑裁判之法院，是以本院對於本件聲明異議人之聲明
    異議具有管轄權，先予敘明。　
　㈡定應執行刑之實體裁判，於確定後即生實質確定力，法院不
    得就該確定裁判已定應執行刑之各罪，再行定其應執行之刑
    ，否則即有違一事不再理原則。本院上開二定應執行刑之裁
    定既已確定，本院則無重新裁定應執行刑之餘地，則執行檢
    察官據以為指揮執行，依上開說明，自無指揮違法或其執行
    方法不當可言。
  ㈢聲明異議人雖仍以前詞提起聲明異議，惟查：　　
　1.裁判確定前犯數罪者，併合處罰之。數罪併罰，分別宣告其
    罪之刑，其宣告多數有期徒刑者，於各刑中之最長期以上，
    各刑合併之刑期以下，定其應執行之刑期，但不得逾30年，
    刑法第50條第1項前段及第51條第5款分別規定甚明。而刑法
    第50條之併合處罰，以裁判確定前犯數罪為條件，故於被告
    多次犯罪，均經科刑判決確定，應以最先判決確定日期前之
    所犯數罪，依刑法第51條規定之各款定其應執行刑。是法院
    受理檢察官依刑事訴訟法第477條第1項規定，以受刑人具有
    刑法第53條規定情形，聲請定其應執行之刑案件，應比較各
    案之確定日期，依法為適當之組合，並以其中首先確定者作
    為基準，於此日之前所犯之各罪（犯罪日期），如認為合於
    定應執行刑之要件，自應合併定其應執行之刑；在該確定日
    期之後所犯者，則無與之前所犯者合併定執行刑之餘地，倘
    其另符合數罪併罰者，仍得依前述法則處理，固不待言。數
    罪併罰定應執行之刑，既有上揭基準可循，自不可任擇其中
    數罪所處之刑，合併定其應執行刑。
　2.本件聲明異議人所犯甲、乙、丙所示各罪，最先裁判確定者
    為B裁定附表編號1所示於86年10月30日判決確定之偽造文書
    罪，其於此之前所犯之B裁定附表編號2、3所示各罪，因合
    於定應執行刑之要件，而經法院以B裁定合併定其應執行之
    刑。至聲明異議人在上開86年10月30日之後所犯之其餘A裁
    定所示各罪（乙罪），因另符合數罪併罰之規定，故業經本
    院另為A裁定。
　3.本件B裁定附表編號3（丙罪）所示之罪，犯罪日期為86年1
    月3日至86年2月12日，不因嗣經最高法院100年度台非字第3
    64號判決，非常上訴改判論處罪刑而受影響，該罪既係在B
    裁定附表編號1所示86年10月30日判決確定日前所犯，自無
    許聲明異議人任擇B裁定附表編號3（丙罪）與A裁定附表所
    示各罪（乙罪）合併定其應執行刑。從而，本件檢察官所為
    執行之指揮，依上開說明，自屬適法。　　
四、綜上，聲明異議意旨徒執前詞，指摘本件檢察官所為執行之
    指揮不當云云，為無理由，應予駁回。
五、據上論斷，應依刑事訴訟法第486條，裁定如主文。　　
中　　華　　民　　國　 110　　年　　12　　月　　14　　日
　　　　　  刑事第七庭  審判長法  官  梁  堯  銘
                              法  官  羅  國  鴻
                              法  官  張  智  雄
以上正本證明與原本無異。
如不服本裁定，應於收受送達後五日內向本院提出抗告書狀（須
附繕本）。因疫情而遲誤不變期間，得向法院聲請回復原狀。 
                              書記官  陳  玫  伶
　　　　　　　　　　　　　　　
中　　華　　民　　國　　110 　年　　12　　月　　14　　日